臺灣臺南地方法院民事判決
110年度重訴字第138號
原      告  群益金鼎證券股份有限公司


法定代理人  王濬智  
訴訟代理人  劉耀邦  
被      告  翁文鍾  

訴訟代理人  嚴庚辰律師
            嚴奇均律師
            柯漢威律師
上列當事人間請求返還借貸款事件，本院於民國110年10月4日言
詞辯論終結，判決如下：
    主      文
一、被告應給付原告新臺幣9,975,448元，及其中新臺幣9,893,0
    97元自民國110年4月7日起至清償日止，按週年利率2.53％計
    算之利息。
二、訴訟費用新臺幣99,802元由被告負擔。
三、本判決於原告以新臺幣3,325,149元供擔保後，得假執行；
    但被告如以新臺幣9,975,448元為原告預供擔保，得免為假
    執行。
    事實及理由
一、原告起訴主張：
㈠、被告於民國108年12月3日以網路申辦開戶方式簽訂證券商辦
    理不限用途款項借貸契約書（下稱系爭借貸契約），經原告
    徵信審核後，於108年12月10日核定被告授信融通額度申請
    表，同意授信額度為新臺幣（下同）4,000萬元。被告於108
    年12月12日以F－英瑞股票4800張（下稱系爭股票）為擔保品
    ，匯入原告證券專戶，申請借貸2,500萬元，融資利率為週
    年利率2.3％，系爭股票經設定質權後，即通知被告2,500萬
    元借貸款已匯入被告指定帳戶而得隨時動用。嗣6個月融資
    期限屆滿前，被告於109年6月4日、109年11月25日以電話申
    請辦理展延獲准。
㈡、被告於108年12月10日簽署系爭借貸契約第5條之增補條文，
    同意原告於融通期間若被告信用狀況不佳或融通擔保品列為
    警示或降成之股票，原告得隨時以書面通知終止整戶融通期
    限，並應於通知送達日起10日內了結擔保品或償還融通餘額
    。而系爭股票於110年3月17日已達原告終止展延標準，原告
    依系爭借貸契約第5條之增補條文，以專函及存證信函通知
    被告限期清償，惟被告屆期仍不為清償。系爭股票於110年3
    月18日擔保品維持率為122.33％，不足證券商辦理不限用途
    款項借貸業務操作辦法（下稱系爭操作辦法）第20條第3項
    規定之130％，原告同日以限時掛號函件及電話通知原告補繳
    融通差額9,425,073元，惟被告未補繳。原告依法處分系爭
    股票後，被告仍有融資款本金9,893,097元及利息82,351元
    未清償。為此，原告依系爭借貸契約、系爭操作辦法第20條
    第6項之規定，提起本件訴訟。
㈡、對被告抗辯之陳述：
  ⒈依臺灣證券交易所股份有限公司104年6月23日臺證輔字第104
    0502321號函、系爭操作辦法第9條第2項第1款、第4項及第1
    0條第4項規定，已開立證券交易帳戶之既有客戶，加開其他
    業務項目，原告得以通信或電子化方式辦理開戶。再者，系
    爭借貸契約第1條第1項規定系爭操作辦法為契約之一部分，
    被告均有遵守義務。是被告於108年11月19日向原告開立帳
    戶委託買賣證券交易帳戶，又自行選擇以網路方式申請增訂
    證券商辦理不限用途款項借貸契約書，經原告徵信審定，並
    以電話確認被告身分及開戶之意思表示，同意被告開戶並授
    予4000萬元額度，兩造間自成立系爭借貸契約。
  ⒉被告於109年12月間陸續向原告申請解除設質系爭股票，由於
    被告帳戶當時維持率尚高於166％，原告同意被告解質，並陸
    續返還被告F－英瑞股票102張。原告並未違反系爭操作辦法
    之規定，而原告於終止展延後，已將剩餘F－英瑞股票4698張
    全數處分完畢。
㈢、並聲明：
  ⒈被告應給付原告9,975,448元，及其中9,893,097元自110年4
    月7日起至清償日止，按週年利率2.53％計算之利息。
  ⒉願供擔保請准宣告假執行。
二、被告則以：
㈠、證券商辦理與客戶簽訂不限用途款項借貸契約書，客戶應親
    持國民身分證正本並檢附所得及財產證明相關文件辦理，為
    系爭操作辦法第10條所明定。然被告於網路「線上申辦」，
    原告再以「電話通信」方式確認被告意思之方式簽訂系爭借
    貸契約，非親持國民身分證並檢附財產證明相關文件申請，
    不符合系爭操作辦法第10條第2項第1款規定，故系爭借貸契
    約未合法成立，原告依系爭借貸契約請求返還借貸款，應無
    理由。
㈡、依系爭操作辦法第25條規定，原告必須先處分完擔保品而不
    足抵償債務，才能要求被告清償。然原告迄今僅處分F－英瑞
    股票4698張，尚有F－英瑞股票102張未處分，是條件尚未成
    就，原告依系爭借貸契約請求原告返還借貸款，亦無理由。
㈢、並聲明：
  ⒈原告之訴及假執行之聲請均駁回。
  ⒉如受不利判決，願供擔保請准宣告免為假執行。
三、得心證之理由：
㈠、原告主張之前開事實，業據提出不限用途款項借貸開戶文件
    （包含申請書、客戶自填徵信資料、證券商辦理不限用途款
    項借貸契約書、同一關係人申請表、約定簽章樣式、申請不
    限用途款項借貸免簽章同意書、不限用途款項借貸延展申請
    書、不限用途款項借貸擔保品循環使用同意書、不限用途款
    項借貸擔保品賣出償還融通款項同意書、不限用途款項借貸
    擔保品更換同意書、不限用途款項借貸現金償還扣款同意書
    、留置款同意書、申請確認書）、系爭操作辦法、開戶電話
    譯文、授信融通額度申請表、不限用途款項借貸申請表、被
    告申請借貸電話譯文、被告申請借貸核撥款項電話譯文、被
    告申請展延還款期限之電話譯文、證券商辦理不限用途款項
    借貸契約書增補條文、原告終止展延之通知、存證信函之追
    繳通知與回執、追繳電話譯文、系爭股票買賣報告書、款項
    借貸交易明細表、通知被告應償還融通金額之存證信函與回
    執為證，為被告所不爭執，是本件堪信原告主張為真。從而
    ，原告依系爭借貸契約、系爭操作辦法第20條第6項之規定
    ，訴請被告應給付原告9,975,448元，及其中9,893,097元自
    110年4月7日起至清償日止，按週年利率2.53％計算之利息，
    為有理由。
㈡、至被告辯稱伊於網路線上申辦、原告以電話照會之方式簽訂
    系爭借貸契約，不符合系爭操作辦法第10條第2項第1款規定
    ，故系爭借貸契約未成立云云。按證券商辦理不限用途款項
    借貸業務，受理客戶申請時，經徵信審定，並同意與客戶簽
    訂不限用途款項借貸契約書後始得辦理；前項證券商辦理與
    客戶簽訂不限用途款項借貸契約書，應依下列規定辦理：一
    、客戶為國內自然人者，應親持國民身分證正本並檢附所得
    及財產證明相關文件；符合第二項申請條件者，證券商得於
    接受客戶申請簽訂不限用途款項借貸契約書時，採足以確認
    客戶為本人及其意思表示之通信或電子化方式辦理。系爭操
    作辦法第10條第1項、第2項第1款、第4項定有明文。是政府
    為推展電子化金融服務政策，已開放「既有客戶」加開其它
    業務項目時，得以通信或電子化方式辦理，而被告前於108
    年11月19日向原告開立帳戶委託買賣證券交易帳戶，其自得
    選擇以「網路方式」申請增訂「不限用途款項借貸開戶」，
    經原告以電話確認被告身分及開戶之意思表示，並經
　　原告徵信審定，嗣同意被告開戶並授予4000萬元額度，是兩
    造間成立系爭借貸契約，堪予認定，則被告抗辯系爭借貸契
    約未成立云云，自屬無據。
㈢、至被告辯稱原告應先將全部擔保品處分完畢後，如有不足才
    能向被告請求清償餘額，而原告迄今僅處分F－英瑞股票4698
    張，尚有F－英瑞股票102張未處分云云。惟被告於109年12月
    間陸續向原告申請解除設質系爭股票，原告陸續返還被告F－
    英瑞股票102張，有不限用途款項借貸當日退還擔保品明細
    表在卷可稽（見本院卷第51至73頁），是被告之不限用途款
    項擔保品僅餘F－英瑞股票4698張，而原告已全數處分完畢，
    復有款項借貸交易明細在卷可證（見補字卷第109頁），準
    此，原告已處分完畢全部擔保品，被告辯稱原告尚未將全部
    擔保品處分完畢云云，即不可採。
四、綜上所述，原告依系爭借貸契約、系爭操作辦法第20條第6
    項之規定，訴請被告應給付原告9,975,448元，及其中9,893
    ,097元自110年4月7日起至清償日止，按週年利率2.53％計算
    之利息，為有理由，應予准許。　　
五、訴訟費用，由敗訴之當事人負擔；法院為終局判決時，應依
    職權為訴訟費用之裁判。民事訴訟法第78條及第87條第1項
    分別定有明文。本件原告之訴為有理由，第一審訴訟費用即
    裁判費為99,802元，應由被告負擔，爰判決如主文第2項所
    示。
六、兩造均陳明願供擔保，聲請宣告假執行或免為假執行，於法
    相符，爰分別酌定相當之擔保金額宣告之。
七、本件事證已臻明確，兩造其餘攻擊防禦方法及舉證，核與本
    判決之結果不生影響，爰不另為贅論，附此敘明。
八、據上論結，本件原告之訴有理由，判決如主文。
中　　華　　民　　國　　110 　年　　10　　月　　18　　日
                  民事第三庭       法　官　羅郁棣
以上正本證明與原本無異。
如不服本判決，應於送達後20日內向本院（台南市○○路0段000
號）提出上訴狀（須按他造當事人人數附繕本）。
中　　華　　民　　國　　110 　年　　10　　月　　20　　日
　　　　　　　                     書記官  周玉茹